臺灣臺北地方法院民事判決　　　　　　　94年度訴字第3729號
原　　　告　甲○○
被　　　告　乙○○
訴訟代理人　黃呈祿律師
上列當事人間請求返還借款事件，本院於民國94年12月19日言詞
辯論終結，判決如下：
    主      文
被告應給付原告新台幣伍佰玖拾貳萬貳仟陸佰貳拾元及自民國
94年1月1日起至清償日止，按週年利率5%計算之利息。
訴訟費用由被告負擔。
本判決於原告以新台幣壹佰玖拾捌萬元供擔保後，得假執行；但
被告如以新台幣伍佰玖拾貳萬貳仟陸佰貳拾元供擔保後，得免為
假執行。
    事實及理由
一、查，本件原告起訴主張被告向其被繼承人王寶妹（下稱王寶
    妹）借款，並約定以台北富邦銀行股份有限公司（下稱台北
    富邦銀行）城東分公司（下稱城東分行）為債務履行地，而
    該分行位於台北市中山區內，屬於本院管轄區內，故本院依
    據民事訴訟法第12條約定，自有管轄權。是被告抗辯：伊住
    所位於高雄市，本院並無管轄權云云，即無可取，合先陳明
    。
二、原告主張：王寶妹與被告為親姊弟，王寶妹於民國84年2月9
    日借款新台幣（下同）5,922, 620元予被告。惟王寶妹已於
    89年4月30日死亡，而被告仍未返還該借款，而伊為王寶妹
    唯一繼承人，爰依繼承及借款契約之法律關係提起本訴等情
    。並於本院聲明：(一)被告應給付原告5,922,620元，及加計
    自94年1月1日起算之法定遲延利息。(二)願供擔保請准宣告假
    執行。
三、被告則以：伊並未收受系爭款項，亦未向王寶妹借款云云，
    資為抗辯。並於本院聲明：(一)原告之訴及假執行聲請均駁回
    。(二)如受不利之判決，願供擔保請准宣告免為假執行。
四、查，王寶妹未婚並於83年12月17日收養原告，而其於89年4
    月30日死亡，原告為其唯一繼承人等情，有卷附戶籍謄本、
    台灣新竹地方法院83年度養聲字第314號民事裁定、確定證
    明書可憑（見本院卷第5至9頁），並為被告所不爭執，堪信
    為真。
五、本件應審究為王寶妹與被告間是否有借貸契約存在？
(一)、本件原告主張被告與王寶妹兩造間之借貸契約成立於84年2
    月9日，故本件關於貸款契約自應適用88年4月21日公布修正
    前民法債編之規定，先予陳明（民法債編施行法第1條規定
    參照）。
(二)、按消費借貸因金錢或其他代替物之交付而生效力，固為修正
    前民法第475條所明定（修正後已刪除該條規定），但所謂
    「交付」，原不以現實交付為限，倘貸與人已依轉帳方式，
    將貸款撥入借用人之銀行帳戶內以代交付者，自仍發生與現
    實交付同等之效力（90年度台上字第2037號判決意旨參照）
    。
(三)、查，王寶妹於84年2月9日自台北富邦銀行城東分行提領5,92
    2,620元，電匯至被告第一商業銀行股份有限公司（下稱第
    一銀行）苗栗分行帳戶內乙節，有卷附台北富邦銀行城東分
    行存摺可參 (見本院卷第10至11頁)，並經本院向台北富邦
    銀行查明屬實（見本院卷第29至34頁之該行94年8月29日北
    富銀城東字第9400126號函檢附取款憑條）。可知王寶妹確
    實於94年2月9日匯款5,922,620元予被告至明。是被告否認
    原告曾交付系爭款項乙事，顯無可採。
(四)、次查，王寶妹於84年2月9日將上列5,922,620元電匯至被告
    第一銀行苗栗分行後，被告旋即於翌日（即84年2月10日）
    即將其中5,800,000元轉帳至其第一銀行路竹分行，再於84
    年2月11日轉帳5,556,568元予台北富邦銀行城東分行，用以
    清償被告積欠台北富邦銀行城東分行借款本金5,500,000元
    、利息56,568元等情，有卷附台北富邦銀行城東分行94年11
    月7日（94）北富銀城東字第9400142號函檢附取款憑條、收
    入傳票、存摺明細、往來歸戶查詢-含結清戶表可稽（見本
    院卷第74至81頁），且參酌王寶妹生前回覆財政部台灣省中
    區國稅局苗栗縣分局，亦陳稱其轉帳5,922,620元予被告係
    為借款之用（見本院卷第94頁），足證被告為清償向台北富
    邦銀行城東分行上列借款，乃向王寶妹借款，由王寶妹轉帳
    5,922,620元予被告。故被告與王寶妹間確實成立借貸契約
    甚明。
(五)、雖被告否認與王寶妹間有借貸契約存在，惟被告對於王寶妹
    何以匯款5,922,620元予其？其又自匯款轉帳5,556,568元，
    用以清償台北富邦銀行城東分行之個人貸款？各情，均無法
    說明與王寶妹間資金往來之緣由，益證，王寶妹與被告間就
    系爭5,92 2,620元應為借款至明。
六、從而，原告本於王寶妹繼承人地位，依據消費借貸契約之
    法律關係，訴請被告應返還借款5,922,620元，為有理由，
    應予准許。又原告曾於起訴前之93年11月16日催告被告，應
    於收受存證信函後7日內返還上列借款，而被告於同年月17
    日收受，仍置之不理，此有卷附存證信函及回執足憑（見本
    院卷第13至14頁），可見被告自93年11月25日起即已遲延給
    付（民法第229條第2項規定參照）。故原告另請求被告應給
    付自94年1月1日起算之法定遲延利息，亦屬有據，應併予准
    許。
七、兩造陳明願供擔保請為宣告假執行或免為假執行，經核均與
    規定相符，爰分別酌定相當之擔保金額予以宣告。
八、本件事證已臻明確，兩造其餘攻擊或防禦方法，經本院審酌
    後，認均與本件之結論無涉，茲不再一一論述，併予敘明。
九、據上論結，本件原告之訴為有理由，依民事訴訟法第78條、
    第390條第2項、、第392條第2項，判決如主文。
中　　華　　民　　國　　94　　年　　12　　月　　30　　日
                  民事第一庭    法　官　楊絮雲
以上正本係照原本作成
如對本判決上訴，須於判決送達後20日內向本院提出上訴狀
中　　華　　民　　國　　94　　年　　12　　月　　30   　日
                    　　　　　　書記官　高秋芬
